【裁判字號】    98,台上,4141
【裁判日期】    980723
【裁判案由】    強盜
【裁判全文】
最高法院刑事判決            九十八年度台上字第四一四一號
上  訴  人  甲○○
選任辯護人  楊勝夫律師
上列上訴人因強盜案件，不服台灣高等法院台南分院中華民國九
十八年六月二日第二審判決（九十八年度上訴字第三三二號，起
訴案號：台灣嘉義地方法院檢察署九十六年度偵字第六五一三號
），提起上訴，本院判決如下：
    主  文
上訴駁回。
    理  由
按刑事訴訟法第三百七十七條規定，上訴於第三審法院，非以判
決違背法令為理由，不得為之。是提起第三審上訴，應以原判決
違背法令為理由，係屬法定要件。如果上訴理由書狀並未依據卷
內訴訟資料，具體指摘原判決不適用何種法則或如何適用不當，
或所指摘原判決違法情事，顯與法律規定得為第三審上訴理由之
違法情形，不相適合時，均應認其上訴為違背法律上之程式，予
以駁回。本件原審經審理結果，認為上訴人甲○○強盜犯行明確
，因而維持第一審依想像競合犯規定從一重論處上訴人共同犯強
盜罪刑之判決，駁回上訴人之第二審上訴，已詳敘調查、取捨證
據之結果及憑以認定犯罪事實之心證理由。並就上訴人否認犯行
之供詞及其所辯各語認非可採，予以論述。從形式上觀察，原判
決並無足以影響判決結果之違法情形存在。又第三審為法律審，
應依第二審判決所確認之事實為基礎，據以判斷第二審判決是否
違背法令。上訴人上訴意旨略以：(一)、原判決未依證據逕論上訴
人與石國慶就強盜犯行有事前謀議與行為分擔，顯屬違背證據法
則。(二)、上訴人於石國慶強盜既遂後之代為銷贓及收受贓款之行
為，與強盜無關，原判決據此論上訴人以共同犯強盜罪，自有適
用法則不當之違法。(三)、證人丙○○證稱：其感覺上訴人係因石
國慶有拿類似槍枝之物而聽其話，現在想想，上訴人僅係帶石國
慶購買毒品等語，乙○○證稱：其覺得上訴人係被石國慶控制，
上訴人當時有嚇到，應該沒有參與強等語，丙○○及乙○○二
人親自見聞之事，原判決竟認係個人意見或推測之詞，同有違證
據法則。(四)、上訴人因石國慶欲購買毒品而與丙○○聯絡，進而
陪同石國慶前往購買，並不知石國慶隨身攜帶類似手槍之物品，
更不知石國慶要強盜，其曾以言詞規勸石國慶，但石某置之不理
，實因受制於石國慶而代為銷贓並分得部分現金，但隨即委託丙
○○之友人交還丙○○，強盜犯行係石國慶所為，與上訴人無涉
，原判決逕認上訴人應負強盜罪責，顯屬違法。(五)、石國慶於民
國九十五年間曾詢問上訴人，如要強，何人比較有錢？上訴人
隨口答稱販毒者應該比較有錢，此僅係一般性對話，並非強盜之
謀議，原判決竟認上訴人與石國慶有強盜之犯意聯絡，有違證據
法則云云。惟查：(一)、事實之認定、證據之取捨與證據之證明力
如何，均屬事實審法院得自由裁量、判斷之職權，苟其此項裁量
、判斷，並不悖乎通常一般人日常生活經驗之定則及理則上當然
存在之法則，又已於判決內論敘其何以作此判斷之心證理由者，
即不得任意指摘其為違法，而據為提起第三審上訴之合法理由。
原判決認定上訴人有其事實欄所載強盜犯行，業經綜核上訴人之
陳述及石國慶、丙○○、乙○○之證詞暨行動電話調閱紀錄單等
全部卷證資料，逐一詳加論斷指駁說明，特別針對上訴人如何與
石國慶有事前謀議、代銷贓物及取得贓款等情詳加說明其所憑之
論據，均已載明於理由欄二。經核並無判決不備理由之違法情事
，且其取捨判斷，亦未違背客觀存在之經驗法則或論理法則。上
訴意旨(一)及(二)所指，並未確實依據卷內訴訟資料而為具體指摘原
判決究有如何之違背法令，不能認已具備適法上訴第三審之形式
要件。(二)、原判決業於理由內敘明證人丙○○固證稱「『感覺』
上訴人係因石國慶有拿類似槍枝之物品而聽石國慶的話，現在想
想，上訴人只是帶石國慶購買毒品」，乙○○亦證述「覺得上訴
人是被石國慶控制，上訴人當時有嚇到，『應該』沒有參與『搶
』」等語，然僅係證人個人判斷或推測之詞，依刑事訴訟法第
一百六十條規定，並無證據能力，難為有利於上訴人之認定。此
部分所為論斷，自形式上觀察，核無違法可言，殊難認為合法之
第三審上訴理由。至其餘上訴意旨，則係就屬原審採證認事職權
之適法行使及原判決已說明事項，徒憑己見，任意指摘為違法，
且仍為單純事實之爭執，均難謂與法定得為第三審上訴理由之形
式要件相適合。依上揭說明，本件上訴違背法律上之程式，應予
駁回。
據上論結，應依刑事訴訟法第三百九十五條前段，判決如主文。
中    華    民    國  九十八  年    七    月  二十三  日
                      最高法院刑事第四庭
                          審判長法官  張  淳  淙
                                法官  劉  介  民
                                法官  蔡  彩  貞
                                法官  林  俊  益
                                法官  陳  世  雄
      本件正本證明與原本無異
                                      書  記  官
中    華    民    國  九十八  年    七    月  二十八  日
                                                      K


司法院資訊處製作；財團法人民間司法改革基金會備份。
